【裁判字號】    91,易,2226
【裁判日期】    920314
【裁判案由】    贓物
【裁判全文】
臺灣板橋地方法院刑事判決                        九十一年度易字第二二二六號
    公  訴  人  臺灣板橋地方法院檢察署檢察官
    被      告  丙○○
    選任辯護人  張振興律師
                李成功律師
右列被告贓物案件，經檢察官提起公訴（九十一年度偵字第六００三號），本院判決
如左：
    主  文
丙○○故買贓物，處有期徒刑參月，如易科罰金，以參佰元折算壹日。鑰匙貳支沒收
。
    事  實
一、丙○○於九十一年二月十一日，在台北市○○路與四維路口，明知年籍不詳自稱
    「甲○○」之成年男子，所交付供抵償借款新台幣（下同）八千元之車號ＦＣ九
    －六九二號重型機車一輛，為來路不明之贓物（該車引擎號碼為五ＨＫ─一０一
    六四一號，屬乙○○所有，於九十年九月二十一日，在台北市○○區○○路三二
    號前失竊之機車），竟予以抵債而買受供己騎用。嗣於九十一年二月二十日下午
    二時三十分許，丙○○騎乘該車行經彰化縣溪湖鎮○○路與東環路口時為警攔檢
    而當場查獲，並扣得鑰匙二支。
二、案經彰化縣政府警察局溪湖分局報請台灣彰化地方法院檢察署檢察官呈請台灣高
    等法院檢察署檢察長令轉台灣板橋地方法院檢察署檢察官偵查起訴。
    理  由
一、訊據被告對於前揭時地由吳銘偉交付上開機車之事實固坦承不諱，惟矢口否認對
    該機車有贓物之認知，辯稱：上開機車乃因伊向甲○○催討欠款八千元，而甲○○以該車押給伊做擔保，惟甲○○亦稱可讓伊變賣以抵償債款，伊曾要甲○○出
    示行車執照，甲○○亦為應允，然卻一去不回，伊適因所騎機車故障，乃暫以該
    機車代步云云。惟查：
（一）前開被告為警查獲時所駕駛之ＦＣ九－六九二號重型機車，屬乙○○所有，於
      九十年九月二十一日晚間六時許，在臺北市○○區○○路三二號前遭不詳之人
      竊取之事實，業經被害人乙○○於警訊時及本院訊問時均指述明確（見彰化縣
      警察局溪湖分局刑案偵查卷宗及本院九十二年二月十日訊問筆錄），並有偵查
      卷附車輛竊盜、車牌失竊資料個別查詢報表─查詢車輛認可資料、及被害人立
      具之贓物認領保管單各一紙可稽，該重型機車確屬被害人乙○○失竊之盜贓無
      誤。
（二）次查，本件被告初於台灣彰化地方法院檢察署偵查時供承：機車是朋友叫「小
      偉」的人因欠伊八千元，就以這機車向伊抵債，他有拿行照給伊看，車主是寫
      別人，伊問他，他說是他表哥的名字等語（見台灣彰化地方法院檢察署偵查卷
      第九頁）；而於台灣板橋地方法院檢察署偵查中則改稱：有一位叫「小偉」的
      朋友欠伊八千元，沒錢還伊，就用這台機車抵給伊，伊有跟他要行照，他說晚
      一點給伊，一直拖現在都沒給等語（見偵查卷第五頁）；嗣又改稱：「（機車
      是他給妳抵債還是擔保？）他說機車交給我，他要回去拿錢來還我，結果一去
      不回；（既然只是把機車交給你，回去拿錢，為何還交行照給你？）他本來說
      機車要便宜賣我，我不要，他就說他回去拿行照及拿錢來還我，我沒有看過行
      照」（見偵查卷第三十九頁背面）；被告對於「小偉」交付機車是抵債或擔保
      ？有無出示行照？前後供述不一，惟嗣被告於本院審理時則先稱該車係吳銘偉
      交給伊作擔保，後又稱該贓車係伊收受用以抵償吳銘偉對伊所欠八千元之借款
      （見九十一年十月十八日訊問筆錄），綜上被告所供，依案重初供原則，應認
      被告供述係用以抵償而買受一節較為平允可信。是被告所供為質押供擔保而收
      受該贓車云云，要屬避重就輕之卸責推詞，不足採信。
（三）再者，證人乙○○於本院審理時到庭結證稱：「被告說他之前有幫他的朋友找
      到失竊的車子，他說要幫我找，我就請他幫忙找，若找到我要給他一萬元．．
      且我要他幫我找時，把我的行照給他看，本來我的車牌號碼我都忘了，他卻還
      記得，我就覺得很奇怪．．（為何約定給一萬元找車？）．．我猜想車子是否
      被他偷走，所以想花錢消災，因為之前我拿我的行照給他看，我的行照已經爛
      掉了，字跡很模糊，我將行照拿給他，要他幫我找車子，但他卻馬上寫出我的
      車牌號碼，我的車牌號碼我都忘了，因為大部分是我小女兒在騎的，該車是我
      向小女兒借來載我大女兒去上班」（見本院九十二年二月十日訊問筆錄），由
      證人乙○○所言，顯見被告明知其所騎之車子即車牌號碼ＦＣ九－六九二之車
      子係其同事乙○○所有，經本院向被告質問為何明知所騎的車牌號碼係乙○○
      之車子卻不還車子時，被告又翻異前供，辯稱：伊知道該車車牌號碼是乙○○
      的，但因不知道那台車子的引摯號碼，所以伊不確定是否為乙○○的車子等語
      ，已得見其推諉卸責之情，而被告嗣則又改辯稱：查獲當時警察發現車牌號碼
      怪怪的，因為甲○○先用膠帶貼上，再用奇異筆塗改車牌號碼，即將Ｆ塗改為
      Ｅ，所以伊才不知道是乙○○的車子云云。嗣經本院向彰化縣警察局溪湖分局
      查詢結果，卻函覆稱：於九十一年二月二十八日十四時二十七許，在彰化縣溪
      湖鎮○○路與東環路口實施交通稽查勤務時，當場攔查乙部由丙○○所騎乘之
      車號ＦＣ九－六九二號銀色重機車，丙○○當時是騎乘該部重機車由彰化縣溪
      湖鎮○○路闖紅燈往東環路方向行駛，經警鳴笛並以紅旗指示停車受檢，因丙○○當時未帶行車執照所以經警方以警用電腦查詢該部重機車車籍，查詢後發
      現該車為失竊重機車故依法帶回偵訊調查，當時丙○○所騎乘之重機車、車號
      為ＦＣ九－六九二號、引擎號碼為五－一０一六一號、山葉牌銀色、一０一Ｃ
      Ｃ、二０００年份，且車身及號牌並無變更，經連絡車主乙○○前來認領，經
      車主確認無誤後且外觀沒變及損壞之下依法領回，此有彰化警察局溪湖分局九
      十二年二月二十四日號函附卷足憑。於此猶見被告一再因為要掩飾其明知該車
      係乙○○所失竊之贓車而不斷飾詞杜撰。綜上，顯見被告明知其所騎機車之車
      牌號碼與其同事乙○○所失竊之車子車牌號碼係相同，亦即被告顯然明知其所
      騎之車子係其同事乙○○所失竊之車輛，而被告仍自吳銘偉處收受該機車，並
      同意以該車抵償吳銘偉向其所借之款項八千元，其顯然已有贓物之認識，是被
      告辯稱伊不知係屬贓物云云，無非臨訟卸責之詞，顯無可採。
（四）又被告不知其所騎之車子係其同事乙○○所失竊之車輛，倘認屬實，惟被告當
      知來源合法之車輛，必有行車執照及相關合法文件，而被告於本院審理時自承
      甲○○當時未交付車輛之行照，客觀上該車來源之正當性即值懷疑，而被告初
      於警訊及偵查中皆稱僅知「小偉」之綽號，並不知其真實姓名、年籍、住所，
      顯見被告與小偉並不熟識，嗣於本院調查時被告雖稱綽號「小偉」之人，其真
      實姓名為「吳銘偉」，惟甲○○經傳多次均未到案說明，且被告亦自承與吳銘
      偉交情非深，惟竟收受該無來源證明之機車，並同意以該機車抵償債務八千元
      其有贓物之認識，至為灼然，再者該車子據乙○○所稱實際價值有二萬元，被
      告以不相當低價而取得該機車，益見被告自甲○○處收受上開機車之初，主觀
      上對上開機車係來源不明之贓車應有認識，其所辯無贓物認識云云，實係卸責
      之詞，不足採信，本件事證明確，被告犯行堪以認定，自應依法論科。
二、按刑法第三百四十九條第二項之所謂「故買贓物」，乃故意買受他人所持有贓物
    之行為，亦即知為贓物，而故意有償予以買受之行為。例如買賣、互易、代物清
    償、返還債務或附利息之消費借貸等。至於同法條第一項之所謂「收受贓物」，
    指其物因他人財產犯罪已成贓物之後，有所收受取得持有者而言，凡為本條第二
    項行為所不包括之行為皆為收受，如受贈、交換、典質等有償無償之行為均是。
    行為人因借與現款而將贓物收入為質，其主觀上雖已知為贓物，但其目的在擔保
    借款之易於清償，而非為之保管及隱藏，亦非以之抵債，蓋行為人以獲債權圓滿
    清償後，即將贓物歸還，故因借與現款而將贓物收入為質，不應成立寄藏或故買
    贓物罪，而應成立收受贓物罪。本件被告為抵償而收受上述贓車，係綽號「小偉
    」即吳銘偉者用以償還對被告八千元借款債務，業如前述，自有對價關係，被告
    知悉為贓車，而予收受供「吳銘偉」抵債，應評價為「故買贓物」行為，自應構
    成刑法第三百四十九條第二項之故買贓物罪。查被告丙○○向吳銘偉收受來路不
    明之贓車供為抵債，核其所為係犯刑法第三百四十九條第二項之故買贓物罪。爰
    審酌被告收受他人交付之贓車用以抵債，非特妨害被害人回復請求權之行使，且
    亦助長行竊之歪風，及其犯罪之動機、目的、手段、所生危害、及犯罪後猶飾詞
    圖卸，顯無悔意等一切情狀，量處如主文所示之刑，並諭知易科罰金之折算標準
    ，以示懲儆。至扣案鑰匙二支，係被告所有因犯故買贓物罪所得之物，依刑法第
    三十八條第一項第三款規定宣告沒收。
據上論斷，應依刑事訴訟法第二百九十九條第一項前段，刑法第三百四十九條第二項
、第四十一條第一項前段、第三十八條第一項第三款，罰金罰鍰提高標準條例第一條
前段、第二條判決如主文。
本案經檢察官朱學瑛到庭執行職務
中    華    民    國      九十二      年      三      月      十四      日
                                      臺灣板橋地方法院刑事第二庭
                                          法  官  吳幸娥
右正本證明與原本無異。
如不服本判決，應於判決送達後十日內，向本院提出上訴狀。
                                          書記官  洪惠玲
中    華    民    國      九十二      年      三      月      十四      日
附錄本罪論刑科刑法條全文
刑法第三百四十九條
收受贓物者，處三年以下有期徒刑、拘役或五百元以下罰金。
搬運、寄藏、故買贓物或為牙保者，處五年以下有期徒刑、拘役或科或併科一千元以
下罰金。
因贓物變得之財物，以贓物論。


司法院資訊處製作；財團法人民間司法改革基金會備份。
